臺灣板橋地方法院刑事判決　　　　　　　94年度交訴字第72號
公　訴　人　臺灣板橋地方法院檢察署檢察官
被　　　告　乙○○
上列被告因公共危險等案件，經檢察官聲請簡易判決處刑（九十
四年度偵字第三四０三號），經本院認為不宜以簡易判決處刑，
改依通常程序審理，判決如下：
    主  文
乙○○從事業務之人，因業務上之過失傷害人，處拘役伍拾日，
如易科罰金，以參佰元折算壹日。又駕駛動力交通工具肇事，致
人受傷而逃逸，處有期徒刑拾月。
    事  實
一、乙○○為計程車司機，為從事業務之人，考領有小型車職業
    駕駛執照，於民國九十三年六月二十九日凌晨零時三十五分
    許，酒後（呼氣酒精濃度為每公升零點一三毫克，未達不能
    安全駕駛動力交通工具之程度，亦未達禁止駕駛之標準，酒
    醉駕車部分另經檢察官為不起訴處分確定）駕駛車號八Ｂ—
    一三一號營業小客車，沿臺北縣土城市○○路○段往三峽方
    向行駛，途經行車管制號誌為閃黃燈之金城路二段與明德路
    二段交岔路口時，本應注意汽車行駛時，駕駛人應注意車前
    狀況，並隨時採取必要之安全措施，且行經閃光黃燈號誌路
    口時，應減速接近，注意安全，小心通過，而依當時天候晴
    ，夜間有照明，柏油路面乾燥、無缺陷、無障礙，視距良好
    等，並無不能注意之情事，竟疏未注意車前狀況，復未減速
    接近路口，適有甲○○騎乘車號ＤＭＲ—０八二號輕型機車
    沿臺北縣土城市○○路○段往新莊方向行駛，駛至行車管制
    號誌為閃紅燈之上開路口，本應注意機車駕駛人飲用酒類後
    ，其吐氣酒精濃度超過每公升零點二五毫克時不得駕駛，且
    車輛行經閃光紅燈號誌之路口時，應減速接近，先停止於交
    岔路口前，禮讓幹道車優先通行，亦疏未注意，竟於酒後呼
    氣酒精濃度達每公升零點四三毫克之情形下（未達不能安全
    駕駛動力交通工具之程度，酒醉駕車部分另經檢察官為不起
    訴處分確定）貿然上路，復未暫停禮讓屬幹線道車之車號八
    Ｂ—一三一號營業小客車先行，二車因閃避不及發生擦撞，
    甲○○所騎乘之前開機車並卡於被告所駕駛之上開營業小客
    車車頭下，甲○○則遭彈出於路面上，因而受有右膝外側半
    月軟骨破裂、右後十字韌帶斷裂、右股骨骨折、骨折後骨骼
    癒合不完全之傷害。乙○○明知已肇事致人受傷，竟未停車
    處理並加以救護，仍駕駛上開營業小客車繼續往金城路一段
    方向行駛，然因遭其拖行之車號ＤＭＲ—０八二號輕型機車
    無法與之分離並起火燃燒，火勢進而延燒至車號八Ｂ—一三
    一號營業小客車，乙○○始棄車徒步逃離現場，甲○○則經
    由路人報警送醫。其後，警方乃經由遺留於現場之營業小客
    車車號查知肇事者之身分，乙○○始於三小時後自行向警方
    投案。
二、案經甲○○訴由臺北縣政府警察局土城分局報請臺灣板橋地
    方法院檢察署檢察官偵查後聲請簡易判決處刑。經本院認為
    不宜以簡易判決處刑，改依通常程序審理。
    理  由
一、訊據被告乙○○對於其為計程車司機，於上揭時、地，行經
    號誌為閃黃燈之臺北縣土城市○○路○段與明德路二段路口
    時，因疏未注意車前狀況並減速慢行，而與告訴人甲○○騎
    乘之機車發生擦撞，致告訴人甲○○受傷之事實自白不諱，
    核與告訴人甲○○指述情節大致相符，並有道路交通事故調
    查報告表(一)、(二)各一紙、道路交通事故現場圖二紙及現場照
    片二十六幀附卷可稽。按汽車行駛時，駕駛人應注意車前狀
    況及兩車併行之間隔，並隨時採取必要之安全措施；汽車行
    駛至交岔路口，應遵守燈光號誌或交通警察之指示；汽車駕
    駛人飲用酒類或其他類似物後其吐氣所含酒精濃度超過每公
    零點二五毫克者不得駕車；閃光黃燈表示「警告」，車輛應
    減速接近，注意安全，小心通過；閃光紅燈表示「停車再開
    」，車輛應減速接近，先停止於交岔路口前，讓幹道車優先
    通行後認為安全時，方得續行；行車管制號誌之紅、黃色燈
    號得視需要改成閃光運轉，其顯示之意義與特種閃光號誌完
    全相同；道路交通安全規則第九十四條第三項、第一百零二
    條第一項第一款、第一百十四條第二款、道路交通標誌標線
    號誌設置規則第二百十一條分別定有明文。查本件肇事路口
    ，於金城路二段行向上之行車管制號誌為閃黃燈，明德路二
    段行向上之行車管制號誌為閃紅燈一情，已經被告及告訴人
    甲○○陳明在卷，並有道路交通事故現場圖二紙在卷可稽，
    被告行經閃光黃燈號誌之路口時，本應減速接近，小心通過
    為是，且觀諸本件交通事故發生後，於金城路二段與明德路
    二段交岔路口內留下長約四十八點七公尺之刮地痕，其刮地
    痕之起點係在金城路二段往三峽方向內側車道靠近中間車道
    處，有道路交通事故現場圖二紙附卷可參，參酌雙方之行向
    ，可知告訴人甲○○係在已穿越金城路二段往中和方向之三
    車道並越過分隔島後始與被告發生擦撞，則被告確有未減速
    接近並注意車前狀況之情形甚明，是被告之駕駛行為具有過
    失，應堪認定。而告訴人甲○○於本件交通事故發生後，經
    警測試其呼氣酒精濃度高達每公升零點四三毫克一情，亦有
    酒精測定紀錄表一紙可按，已超過禁止駕駛之標準即呼氣酒
    精濃度每公升零點二五毫克甚多，且告訴人甲○○行向之號
    誌為閃光紅燈，告訴人甲○○行經肇事路口，本應暫停禮讓
    幹線道即金城路二段上之車輛先行，其竟於酒後貿然駕車，
    復未暫停禮讓被告之車輛先行，其駕駛行為同具有過失，亦
    堪認定。本件經送臺灣省臺北縣區車輛行車事故鑑定委員會
    、臺灣省車輛行車事故覆議委員會鑑定，亦均認告訴人於夜
    間酒精濃度過量駕駛輕機車，行經閃光紅燈號誌路口未暫停
    讓幹線道車先行為肇事主因，被告於夜間酒後駕駛營小客車
    ，行經閃光黃燈號誌路口未減速接近注意安全小心通過為肇
    事次因，有臺灣省臺北縣區車輛行車事故鑑定委員會九十三
    年十一月二十五日北鑑字第九三一三九七號函及所附之鑑定
    意見書、臺灣省車輛行車事故覆議委員會九十四年四月二十
    九日府覆議字第０九四０一００一九九號函各一件可參。再
    者，告訴人甲○○因此交通事故，受有右膝外側半月軟骨破
    裂、右後十字韌帶斷裂、右股骨骨折、骨折後骨骼癒合不完
    全之傷害，亦有長庚醫院診斷證明書共四紙可佐，告訴人甲○○所受之上開傷害與被告前揭過失之駕駛行為間，具有相
    當因果關係，亦堪認定。事證明確，被告業務過失傷害部分
    之犯行，洵堪認定。
二、另訊據被告則矢口否認有何肇事逃逸之犯行，辯稱：車禍發
    生後，伊繼續往前開是希望能把機車和伊的車子分開，且伊
    在車禍發生後，有要用手機打電話叫救護車，但因為手機沒
    電打不出去，伊一時緊張也沒有看到現場有附近的居民出來
    看，才會沿路找公共電話，一直走到土城中正路上土城農會
    附近才找到，伊就打電話給車行老闆及友人丙○○來幫忙，
    過半小時後，丙○○來土城中正路上接伊、幫伊敷藥，並載
    伊回到車禍現場，當時告訴人甲○○已經被載走，伊想可能
    是送到亞東醫院，就和丙○○一起到亞東醫院，但沒有找到
    ，就再到派出所詢問，因負責處理的員警還沒有回來，伊就
    在派出所等負責的員警回來做筆錄，伊並沒有要逃逸的故意
    云云。經查：
  (一)告訴人甲○○於本院審理中以證人之身分結證稱：「（當時
    撞到後，路邊有無店面？）有釣蝦場，對面還有一家中古車
    行。」、「（是何人報警？）我請路邊的人幫我報警，我不
    知道。」、「（當時你有無看到撞你的計程車是在何處？）
    他撞到後繼續往前開。」、「（你被撞後，對方有無下車查
    看，或停一下？）無。」、「（被撞到後，路邊的人馬上就
    出來？）是的。路邊的人問我有沒有怎樣，我說我的腳斷掉
    。」、「（救護車在車禍發生後來的？）五分鐘就到了。」
    、「（當時車禍有無發生聲音？）有很大的聲音。」、「（
    車禍發生時，中古車行和釣蝦場是否仍在營業？）我確定釣
    蝦場有燈光尚在營業，有很多人跑出來，中古車行我不確定
    有無在營業，但也有二個人跑出來看。」等語（參見本院九
    十四年八月三日審判筆錄），顯見於本件交通事故發生時，
    肇事路口附近尚有一家釣蝦場正在營業中，並因車禍之巨大
    聲響，車禍後立即有附近商家內之民眾出來圍觀並代為報警
    處理，倘如被告所言，其係因手機沒電始離開現場尋找公共
    電話，則肇事現場既有多人圍觀，並有商家正在營業中，被
    告大可央請在場之人代為撥打電話或向營業中之商家借用電
    話報警即可，其實無捨近求遠特意步行至中正路上之公共電
    話亭撥打電話之必要，是被告所辯，已與常情有違。
  (二)又參酌證人丙○○到庭證稱：「（他說他當時人在土城的中
    正路，後來多久你到現場？）我住在大觀路，從我家到中正
    路約要半小時。」、「（當時他人在做什麼事情？）他的人
    坐在路邊，在發抖。他說他的計程車還在車禍現場，叫我帶
    他去醫院。」、「（從他打電話給你，到你到現場，這中間
    你有無打電話報警？）無，因為他說他有打電話，但是有沒
    有打通，或是打給何人我不知道。我只是急著帶他回去現場
    ，約半小時到土城中正路，我再到車禍現場只要幾分鐘而已
    。」及被告供稱：「（找到電話後，你為何不直接叫救護車
    或打給警局？）我有打，一一九和一一０都不通。」等語（
    參見本院九十四年八月三日審判筆錄），衡情，倘被告所述
    為真，其尋找公共電話亭之目的係為報警或呼叫救護車以救
    助傷者，則被告於覓得公共電話後，自應先行報警或呼叫救
    護車，縱一時無法撥通一一０、一一九，其既可聯絡上證人
    丙○○，亦應立即委請證人丙○○代為報警或呼叫救護車為
    是，惟被告竟未如此，於電致證人丙○○及車行老闆後，即
    在土城市○○路上等候證人丙○○長達半小時，其間均未為
    任何與救助傷者有關之舉動，其所為顯與所述係為找公共電
    話報警之情相互矛盾，由此益可見被告所辯之不可採。
  (三)再者，被告與告訴人甲○○之車輛發生擦撞後，告訴人甲○○係遭拋出機車掉落於人行道附近一情，已經被告自承在卷
    ，核與告訴人甲○○指述情節相符，顯見當時撞擊力道非小
    ，而告訴人甲○○既因猛力之撞擊而遭拋出機車掉落於地面
    ，被告當可認知告訴人甲○○已經受傷，是被告確知其已肇
    事致人受傷之情，亦堪認定。
  (四)又按刑法第二百八十四條第一項之過失傷害罪，係針對行為
    人應注意、能注意而不注意之過失行為予以非難；而同法第
    一百八十五條之四之肇事致人死傷逃逸罪，則以處罰肇事後
    逃逸之駕駛人為目的，俾促使駕駛人於肇事後能對被害人即
    時救護，以減少死傷，是該罪之成立祇以行為人有駕駛動力
    交通工具肇事，致人死傷而逃逸之事實為已足，至行為人之
    肇事有否過失，則非所問，二者之立法目的及犯罪構成要件
    截然不同，且駕駛人之肇事逃逸，係在其過失行為發生後，
    為規避責任，乃另行起意之另一行為，故行為人之過失犯行
    與其肇事致人死傷而逃逸之行為，應屬併罰關係，最高法院
    九十三年度台上字第五五九九號判決意旨可資參照。是行為
    人只要有駕駛動力交通工具肇事，致人死傷而逃逸之事實，
    即與刑法第一百八十五條之四之構成要件相當，至警方是否
    可由現場之跡證或其他目擊證人之證詞查悉肇事者為何人，
    與該罪之成立與否並無關連，且許多肇事逃逸之行為人，均
    係因一時緊張、害怕而逃離現場，其在逃離當時並未曾思及
    警方是否可能循線查獲，甚或有警方無法查獲之僥倖心態，
    是自難僅以被告已將肇事車輛遺留於現場，警方必可查悉肇
    事者，進而推認被告並無肇事逃逸之故意，被告是否具有逃
    逸之故意，仍依視具體客觀情狀為判斷。
  (五)綜上所述，被告既知其已肇事致人受傷，本應立即停車加以
    救助或報警處理為是，且肇事現場既仍有商家正在營業中，
    路邊並有多數路人圍觀，縱被告所攜帶之手機恰電力用畢，
    其亦可商請路人代為報警或向商家借用電話報警即可，實無
    再步行十餘分鐘至中正路上撥打公共電話之必要，況被告於
    覓得公共電話後，僅電致其友人、車行老闆，而未自行或商
    請友人報警或呼叫救護車，足見被告離去現場絕非係為尋找
    公共電話報警，是由被告於肇事後，未予傷者任何必要之救
    助或報警處理，即逕自離開現場，其主觀上確具有逃逸之故
    意，應堪認定。至被告事後雖係自行向警方投案，惟此可能
    係因友人之建議，或因其自認車輛已留在現場，勢必無法逃
    避警方之追緝所致，其原因不一而足，是不論被告係在案發
    後一小時或三小時始向警方投案，均無解於被告肇事逃逸犯
    行之成立。事證明確，被告肇事逃逸部分之犯行，亦堪認定
    。
  (六)至被告雖聲請本院勘驗現場，以查明告訴人甲○○是否有超
    速之行為，然本件交通事故發生後，告訴人甲○○所騎乘之
    機車並未在現場留下任何煞車痕跡，有道路交通事故現場圖
    二紙可佐，是勘驗現場亦顯無法就此予以查明，是被告聲請
    勘驗現場洵屬不必要，附此敘明。
三、核被告乙○○所為，係犯刑法第二百八十四條第二項前段之
    業務過失傷害罪及同法第一百八十五條之四之肇事逃逸罪。
    其所犯上開二罪間，犯意各別，構成要件互殊，應予分論併
    罰。爰審酌被告因駕車不慎肇事致人受傷，竟不知及時予以
    傷者必要之救助或報警處理，反而逃離現場，且以本件交通
    事故撞擊力道之猛，告訴人甲○○受傷之重，若非當時尚有
    其他路人在場，被告肇事逃逸，極易使傷者失卻第一時間之
    救治機會，其惡性重大，實不宜輕縱，兼衡其坦承業務過失
    傷害部分之犯行，告訴人甲○○就本件交通事故之發生亦與
    有過失，且為肇事主因，告訴人甲○○所受之傷勢非輕，被
    告迄今均未與告訴人甲○○達成和解等一切情狀，分別量處
    如主文所示之刑，並就拘役部分諭知易科罰金之折算標準，
    以示懲儆。
據上論斷，應依刑事訴訟法第四百五十二條、第二百九十九條第
一項前段，刑法第一百八十五條之四、第二百八十四條第二項前
段、第四十一條第一項前段、第五十一條第十款，罰金罰鍰提高
標準條例第一條前段、第二條，判決如主文。
本案經檢察官張云綺到庭執行職務。
中　　華　　民　　國　九十四　年　　八　　月　　十七　日
                        交通法庭  審判長法官  連育群
                                  法      官  邱育佩
                                  法      官  曾淑娟
以上正本證明與原本無異
如不服本判決應於送達後十日內向本院提出上訴狀
                                書記官　陳金鳳
中　　華　　民　　國　九十四　年　　八　　月　　十八　日
附錄本案論罪科刑法條全文：
中華民國刑法第一百八十五條之四：
駕駛動力交通工具肇事，致人死傷而逃逸者，處六月以上五年以
下有期徒刑。
中華民國刑法第二百八十四條
因過失傷害人者，處六月以下有期徒刑、拘役或五百元以下罰金
，致重傷者，處一年以下有期徒刑、拘役或五百元以下罰金。
從事業務之人，因業務上之過失傷害人者，處一年以下有期徒刑
、拘役或一千元以下罰金，致重傷者，處三年以下有期徒刑、拘
役或二千元以下罰金。
